臺灣高等法院民事判決
109年度上易字第760號
上  訴  人  蔡佳真  
訴訟代理人  賴錫卿律師
被 上訴 人  林佑宣  
上列當事人間請求返還借款事件，上訴人對於中華民國109年4月
7日臺灣新北地方法院108年度訴字第3593號第一審判決，提起上
訴，本院於109年10月6日言詞辯論終結，判決如下：
    主  文
上訴駁回。
第二審訴訟費用由上訴人負擔。　　
　　事實及理由
一、被上訴人主張：上訴人於民國105年5月2日至106年6月8日間
    ，以投資為由，先後向伊借款8次（如附表1所示），共計新
    臺幣（下同）603萬元，並陸續清償部分款項。兩造嗣於107
    年9月6日結算欠款共計130萬元，上訴人並簽發面額各為20
    萬元、30萬元、80萬元之本票3張交與伊作為還款擔保，並
    約定至遲於108年7月31日清償。上訴人於結算後陸續清償本
    金70萬元，尚欠60萬元等情。爰依消費借貸之法律關係，求
    為命上訴人給付被上訴人60萬元，及自108年10月30日起算
    法定遲延利息之判決（原審就此部分為上訴人敗訴之判決，
    上訴人提起上訴，未繫屬本院部分，不予贅述）。
二、上訴人則以：伊與被上訴人間之金錢往來係投資訴外人中兆
    匯科技服務股份有限公司（下稱中兆匯公司），作為公司營
    運使用，並非借款。惟被上訴人執意要求取回投資款，伊才
    簽發本票交與被上訴人。嗣經伊結算，共計匯款606萬元予
    被上訴人（如附表2所示），已無欠款等語，資為抗辯。其
    上訴聲明為：㈠原判決關於命上訴人給付部分廢棄。㈡上開廢
    棄部分，被上訴人在第一審之訴駁回。
三、被上訴人交付上訴人如附表1所示603萬元，上訴人償還被上
    訴人如附表2所示606萬元；兩造曾於107年9月6日進行欠款
    結算，上訴人簽發面額80萬元、票號WG0000000號、發票日1
    07年9月6日、到期日108年7月31日之本票1紙（下稱系爭本
    票）以擔保欠款清償，並於107年9月6日後返還被上訴人70
    萬元之事實，為兩造所不爭執（見本院卷第74頁），堪信屬
    實。
四、被上訴人請求上訴人清償借款60萬元本息，為上訴人所拒，
    並以前詞置辯。茲就爭點論述如下：
  ㈠上訴人尚欠被上訴人60萬元：
　⒈當事人於訴訟上所為之自認，於辯論主義所行之範圍內有拘
    束當事人及法院之效力，法院應認其自認之事實為真，以之
    為裁判之基礎，在未經自認人合法撤銷其自認前，法院不得
    為與自認之事實相反之認定。而自認之撤銷，自認人除應向
    法院為撤銷其自認之表示外，尚須舉證證明其自認與事實不
    符，或經他造同意者，始得為之（最高法院93年度台上字第
    2341號判決意旨參照）。
　⒉被上訴人主張：兩造於107年9月6日結算欠款，上訴人簽發面
    額各為20萬元、30萬元、80萬元之本票3張作為還款擔保等
    節，業為上訴人於原審109年3月17日言詞辯論期日所自認（
    見原審卷第136頁），衡情擔保品價值與債權金額相當為常
    見，應可認上訴人於上開結算時之欠款金額為130萬元。
　⒊上訴人嗣雖以：面額20萬元、30萬元之本票均係於結算前之1
    07年5月18日簽發，結算時欠款僅為80萬元等詞，據以撤銷
    上開自認，並以被上訴人於原審及檢察官訊問時之陳述為據
    （見本院卷第29、65頁）。然上訴人撤銷自認未得被上訴人
    之同意，且被上訴人雖於原審陳稱上訴人於107年5月18日歸
    還15萬元後「並簽下剩下本金本票」（見本院卷第29頁），
    但未表明所謂「剩下本金本票」為何，自不能逕認上訴人於
    該日所簽發之本票即是上開面額各為20萬元、30萬元之本票
    。又被上訴人於其告訴上訴人詐欺案件（即臺灣新北地方檢
    察署108年度偵字第29368號）檢察官訊問時所陳：「我從10
    5年開始就有陸續借錢給蔡佳真，蔡佳真有陸續還我錢，但
    後來蔡佳真有80萬元沒有還我。」等語（見本院卷第65頁）
    ，並未表明係指上訴人於「結算時」欠80萬元。核其語意，
    應係指算至檢察官訊問時，上訴人尚欠80萬元之意，此由被
    上訴人於原審訴之聲明請求之金額即為80萬元以觀，益可得
    徵。基此，足見上訴人所舉被上訴人於原審及檢察官訊問時
    之陳述，均不足以證明自認與事實不符，自不得依民事訴訟
    法第279條第3項規定撤銷自認。
　⒋準此，上訴人於107年9月6日結算時欠款130萬元，扣除該日
    後清償之70萬元，尚欠被上訴人60萬元之事實，可以確定。
  ㈡上開60萬元欠款為借款而非投資款：
  ⒈被上訴人主張上開60萬元欠款為借款，業經上訴人於原審109
    年1月21日言詞辯論期日自認兩造於107年9月6日結算之欠款
    為借款（見原審卷第47頁）。且上訴人於被訴詐欺案件檢察
    官訊問時，亦自承被上訴人陸續交付之603萬元為借款（見
    外放臺灣新北地方檢察署108年度偵字第29368號偵查影卷第
    17至18頁），堪認被上訴人之主張為可信。
  ⒉上訴人嗣雖以：伊之欠款並非借款，而是被上訴人投資中兆
    匯公司之款項等詞，據以撤銷上開自認，並提出簡訊對話紀
    錄（見原審卷第113至129頁），及聲請調取其告訴中兆匯公
    司負責人傅凱鍵等詐欺等案件（即臺灣士林地方檢察署108
    年度他字第3011號）偵查卷為證。然上訴人撤銷自認未得被
    上訴人之同意。且查：
　　⑴細繹兩造之簡訊紀錄固記載：「（上訴人）你的名字叫什
      麼啊　身份證給我一下　我要開投資意向書」、「（ 被
      上訴人）是你的公司哦！這樣我要哦！」、「（上訴人）
      對啊我公司」、「（上訴人）你自己的，今天先處理，…
      我朋友今天會去匯給我，就等你這好，我要匯公司」、「
      （被上訴人）嗯嗯好」、「（被上訴人）我媽他同意了20
      0」等語（見原審卷第115、119、129頁），然僅能證明兩
      造間曾經對話之討論過程，惟無兩造簽署之投資意向書或
      投資協議書佐證事後匯款確為投資關係，自不能證明被上
      訴人交付附表1所示款項予上訴人為投資關係而非借款。
　　⑵觀之上訴人聲請調取其告訴傅凱鍵等詐欺等案件之偵查卷
      可知，上訴人於檢察官訊問時陳稱：伊有向很多朋友收受
      款項進來，但是以伊的名義投資等語（見外放臺灣士林地
      方檢察署108年度他字第3011號偵查影卷第179頁），並提
      出其與中兆匯公司、傅凱鍵簽署之投資意向書、協議書、
      股權讓與契約書為佐（見同上偵查影卷第45至51頁、第81
      至89頁），可見實際投資之人為上訴人而非被上訴人，仍
      無法證明被上訴人交付附表1所示款項予上訴人係投資中
      兆匯公司而非借款。
  ⒊準此，上訴人所舉證據不足以證明上開自認與事實不符，自
    不能依民事訴訟法第279條第3項規定撤銷自認，則被上訴人
    主張上開60萬元欠款為借款而非投資款乙節，應堪採信。
　㈢被上訴人請求上訴人返還60萬元本息為有理由：
　⒈消費借貸之借用人應於約定期限內，返還與借用物種類、品
    質、數量相同之物，未定返還期限者，借用人得隨時返還，
    貸與人亦得定1個月以上之相當期限，催告返還，此觀民法
    第478條規定甚明。給付有確定期限者，債務人自期限屆滿
    時起，負遲延責任。遲延之債務，以支付金錢為標的者，債
    權人得請求依法定利率計算之遲延利息。應付利息之債務，
    其利率未經約定，亦無法律可據者，週年利率為百分之5，
    民法第229條第1項、第233條第1項前段、第205條亦分別定
    有明文。
　⒉上訴人自承107年9月6日結算之欠款應於108年7月31日返還（
    見原審卷第47頁），且其當日簽發之系爭本票到期日亦為10
    8年7月31日（見支付命令卷第9頁），應可認上訴人所欠借
    款60萬元之約定返還期限已屆至，應負返還責任。準此，被
    上訴人請求上訴人給付60萬元，及自108年10月30日起算之
    法定遲延利息，自屬有據。
五、綜上所述，被上訴人依消費借貸之法律關係，請求上訴人給
    付60萬元，及自108年10月30日起至清償日止，按週年利率5
    ％計算之利息，洵屬正當，應予准許。原審就此部分為上訴
    人敗訴之判決，核無不合。上訴論旨指摘原判決此部分不當
    ，求予廢棄改判，非有理由，應駁回其上訴。
六、本件事證已臻明確，兩造所為其餘攻擊、防禦及舉證，經本
    院審酌後，認與判決結論均無影響，爰不一一論列，附此敘
    明。
七、據上論結，本件上訴為無理由，依民事訴訟法第449條第1項
    、第78條，判決如主文。
中　　華　　民　　國　 109　　年　　10　　月　　20　　日
                  民事第十八庭 
                        審判長法  官  黃明發
                              法  官  周美雲
                              法  官  賴彥魁
正本係照原本作成。
不得上訴。
中　　華　　民　　國　　109 　年　　10　　月　　21　　日
                              書記官  高瑞君
附表1：
編號 日期 金額 編號 日期 金額 1 105/05/02 97,000元 5 105/08/26 866,000元 2 105/05/19 388,000元 6 105/09/05 294,000元 3 105/08/22 300,000元 7 106/05/04 2,075,000元 4 105/08/19 100,000元 8 106/06/08 1,910,000元     共計 6,030,000元 
附表2：
編號 日期 金額 編號 日期 金額 1 105/06/03 3,000元 26 106/08/31 5,000元 2 105/06/20 12,000元 27 106/09/18 25,000元 3 105/07/03 3,000元 28 106/10/02 5,000元 4 105/07/20 12,000元 29 106/10/16 25,000元 5 105/08/03 100,000元 30 106/10/31 5,000元 6 105/09/26 14,000元 31 106/11/03 100,000元 7 105/09/29 20,000元 32 106/11/17 25,000元 8 105/10/26 14,000元 33 106/11/30 4,000元 9 105/10/11 6,000元 34 106/12/07 15,000元 10 105/10/31 20,000元 35 106/12/18 25,000元 11 105/11/10 6,000元 36 107/01/01 4,000元 12 105/11/28 14,000元 37 107/01/09 15,000元 13 105/11/30 20,000元 38 107/01/16 25,000元 14 105/12/12 6,000元 39 107/02/08 15,000元 15 105/12/26 14,000元 40 107/02/21 25,000元 16 105/12/26 20,000元 41 107/03/30 1,400,000元 17 106/01/11 300,000元 42 107/03/31 12,000元 18 106/02/03 300,000元 43 107/04/30 700,000元 19 106/05/31 16,000元 44 107/05/18 150,000元 20 106/06/01 1,000,000元 45 107/06/29 800,000元 21 106/06/16 25,000元 46 107/10/01 300,000元 22 106/06/30 5,000元 47 107/11/26 100,000元 23 106/07/17 25,000元 48 107/12/08 10,000元 24 106/07/31 5,000元 49 107/12/28 85,000元 25 106/08/16 25,000元 50 107/12/28 200,000元     共計 6,060,000元